臺灣高等法院刑事判決
108年度上訴字第3612號
上  訴  人  
即  被  告  黃旭慶


上列上訴人即被告因違反毒品危害防制條例案件，不服臺灣新北
地方法院108年度審訴字第1132號，中華民國108年9月19日第一
審判決（起訴案號：臺灣新北地方檢察署108年度毒偵字第2557
號），提起上訴，本院判決如下：
    主  文
上訴駁回。
    事實及理由
一、經本院審理結果，認第一審以上訴人即被告黃旭慶犯毒品危
    害防制條例第10條第1項之施用第一級毒品罪，判處有期徒
    刑9月，認事用法及量刑均無不當，應予維持，除引用第一
    審判決書記載之事實、證據及理由（如附件）外，並補充記
    載「被告於本院準備程序及審理時之自白」為證據。
二、被告上訴意旨略以：被告於民國108年1月25日中午前往新北
    市○○區○○街000巷00號，與友人林獻桐泡茶、聊天，直至同
    日下午3時50分許準備返家時，因林獻桐提議一同前往亞東
    醫院服用美沙冬，遂與林獻桐出門後，遇警盤查身分，被告
    與林獻桐均極配合，警員得知被告與林獻桐均有毒品前科，
    遂要求被告與林獻桐將身上所有物品全部取出，然盤查結果
    ，全無任何違禁物，警員仍遲不願讓被告與林獻桐離開，萬
    般刁難、拖延時間，被告不解既未搜獲任何違禁物，何以不
    願讓彼等離開？直至警員見上址屋主返回，遂前去該處，約
    5分鐘後，將被告與林獻桐帶進屋內房間，當時房內桌上有1
    包白色粉末，警員詢問為何人所有，林獻桐當場坦承該包粉
    末係其所有，被告錯愕，蓋因被告均與林獻桐在該址客廳泡
    茶、聊天，從未進入房間，故不知房內桌上有白色粉末，被
    告係第一次至該處，全不知其內有何不法情事，若早知悉，
    便不會前往，因被告已開始於亞東醫院服用美沙冬，決心戒
    毒，現場發生之不法情事，均與被告無關，然警員仍強行將
    被告帶回製作筆錄並採集尿液，被告於警詢筆錄製作時，已
    主動坦承於案發前1日在板橋住處施打第一級毒品，惟心中
    有一疑問：警員當時既未持搜索票，如何進入該處搜索、查
    緝？此屬合法動作？依被告所知，警員未持搜索票，又無現
    行犯，當無權力進入屋內搜索，警員於屋主返回時，究係如
    何誘導屋主讓警員得以入內搜索？此等執法程序是否合法？
    被告極為納悶，並請從輕量刑云云。
三、惟查：
  ㈠本案係源於新北市政府警察局新莊分局頭前派出所（下稱頭
    前派出所）警員於民國108年1月25日下午4時許，至新北市○
    ○區○○街000巷00號查緝毒品案件，於同日下午4時10分許，
    見被告與林獻桐開啟該址大門自屋內步出，遂上前盤查，因
    林獻桐坦承有在該址屋內施用毒品之行為，警員遂於同日下
    午4時30分許徵得該址屋主林游租之同意，進入屋內房間執
    行搜索，在桌上扣得海洛因1包、已使用之注射針筒6支，並
    在衣櫃內起獲海洛因4包，因而查獲被告、林獻桐、林游租
    ，嗣於當晚8時49分許在頭前派出所徵得被告之同意並當場
    簽署採尿同意書後，採得被告之尿液等情，有被告、林獻桐
    及林游租之警詢筆錄、新北市政府警察局受採集尿液檢體人
    姓名及檢體編號對照表、採尿同意書在卷可稽（見偵卷第4
    至17、19、20頁），警員既經上址屋主林游租出於自願性同
    意搜索，依刑事訴訟法第131條之1規定，得不使用搜索票，
    其等入內執行搜索，於法自無不合。又被告不惟於警詢時就
    本案施用第一級毒品犯行自首，更稱其於警員製作筆錄時，
    並無遭受刑求或不當虐待，均係出於其自由意識而為陳述等
    語（見偵卷第4頁反面、第7頁反面），於距離採尿日已逾3
    個月之108年5月14日檢察官偵查中亦供認本案施用第一級毒
    品及第二級毒品犯行不諱，並稱對於警局採尿過程無意見等
    語（見偵卷第31頁），於原審準備程序及審理時復坦承本案
    施用第一級毒品及第二級毒品犯行，對於上開採尿同意書、
    受採集尿液檢體人姓名及檢體編號對照表、暨其先前所為之
    自白等證據均陳稱無意見等情（見原審卷第97、102至103頁
    ），顯見其係自願同意採尿，要非出於強暴、脅迫、利誘、
    詐欺或其他公權力之不當施壓所為之同意。其上訴意旨空言
    質疑警員誘導屋主同意云云，並以本案無搜索票、非現行犯
    為由，指摘警員查獲過程之合法性，自不足採。
  ㈡又量刑判斷當否之準據，應就判決之整體觀察為綜合考量，
    為求個案裁判之妥當性，法律賦予法院裁量之權，量刑輕重
    ，係屬事實審法院得依職權自由裁量之事項，苟其量刑已以
    行為人之責任為基礎，並斟酌刑法第57條各款所列情狀而未
    逾越法定刑度，如無偏執一端，致明顯失出失入情形，並具
    妥當性及合目的性，符合罪刑相當原則，即不得遽指為違法
    。原判決關於科刑部分，業於理由內具體說明其審酌之根據
    及理由，顯係基於行為人之責任為基礎，斟酌刑法第57條各
    款所列情狀，而為刑之量定，既未逾越法定刑度，客觀上亦
    不生量刑過重過輕之裁量權之濫用，且被告已有多項施用毒
    品前科，再為本案施用第一級毒品及第二級毒品犯行，顯未
    因前所受觀察、勒戒、強制戒治及有期徒刑之執行而矯正惡
    習，參酌毒品危害防制條例第10條第1項之施用第一級毒品
    罪之法定刑為「6月以上5年以下有期徒刑」，原審量處被告
    有期徒刑9月，僅略高於法定最低度刑，難謂有何失之過重
    。被告請求量處更輕之刑，自屬無據。
  ㈢綜上所述，被告上訴徒憑己見，空言質疑警員執行搜索、採
    尿之合法性，並指摘原審量刑過重，為無理由，應予駁回。
據上論斷，應依刑事訴訟法第373條、第368條，判決如主文。
本案經檢察官陳幸敏到庭執行職務。
中    華    民    國   108    年    12    月    31    日
                  刑事第十六庭  審判長法  官  葉騰瑞
                                      法  官  莊明彰
                                      法  官  陳芃宇
以上正本證明與原本無異。
如不服本判決，應於收受送達後10日內向本院提出上訴書狀，其
未敘述上訴之理由者並得於提起上訴後10日內向本院補提理由書
（均須按他造當事人之人數附繕本）「切勿逕送上級法院」。
                                      書記官  李佳芬
中    華    民    國    109   年    1     月    9     日